臺灣臺北地方法院交通事件裁定　　　　 94年度交聲字第446號
原處分機關　交通部公路總局臺北區監理所
異　議　人
即受處分人　甲○○○
上列受處分人因違反道路交通管理處罰條例案件，對於交通部公
路總局臺北區監理所民國九十四年四月十八日所為之處分（處分
案號：北監自裁字裁四０－ＣＲＰ一一五九八五號），聲明異議
，本院裁定如下：
    主  文
異議駁回。
    理  由
一、按汽車駕駛人停車時，有在道路收費停車處所停車，不依規
    定繳費者，處新臺幣（下同）六百元以上一千二百元以下罰
    鍰，道路交通管理處罰條例第五十六條第一項第十一款定有
    明文。
二、本件異議人即受處分人甲○○○於民國（下同）九十三年九
    月二十九日十一時四分，駕駛車號Ｔ四－四九一五號自用小
    客車，在臺北縣永和市○○路設○道路收費停車處所停車，
    嗣未依規定於九十三年十月十四日前繳費（停車單號為00
    0000000000000號），臺北縣政府交通局遂以
    受處分人所有之汽車在道路收費停車處所停車不依規定繳費
    之違規事實，掣發北縣交路停字第ＣＲＰ一一五九八五號舉
    發違反道路交通管理事件通知單逕行舉發，嗣受處分人向原
    處分機關為申訴，原處分機關仍認受處分人違規事實明確，
    遂以受處分人違反前述道路交通管理處罰條例第五十六條第
    一項第十一款規定之行為，依違反道路交通管理事件統一裁
    罰標準表，於九十四年四月十八日裁處罰鍰一千二百元。
三、聲明異議意旨略以：本件伊於九十三年九月二十九日駕車駛
    離永和市○○路時，並未看見繳費通知單，而非故意不繳；
    且伊縱有如依原處分機關所指不依規定繳費，然此種違規行
    為並非屬違規停車而駕駛人不在場之情形，應非道路交通管
    理處罰條例第七條之二第一項所列舉得逕行舉發之情形，故
    舉發機關逕行舉發程序並不合法。從而原處分機關未察此點
    而仍逕行裁決罰鍰處分，自非適法，爰請求撤銷該處分云云
    。
四、經查：
  (一)按停車法第一條明定：為加強停車之規劃、設置、經營、管
    理及獎助，以增進交通流暢，改善交通秩序，特製定本法。
    本法未規定者，適用其他法律之規定。該法於八十年七月十
    日經總統明令公布，乃針對有關停車問題所作之有法律位階
    之特別規範，就有關停車之設置、管理事項，應屬於五十七
    年二月五日經總統公布，同年五月一日施行之道路交通管理
    處罰條例之特別規定，合先敘明。又本件停車處所之地方主
    管機關臺北縣政府交通局，依停車場法第十二條、第十三條
    、第十四條、第三十一條及行政程序法第一百條之規定，經
    地方議會審議通過，在路邊停車場之收費路段設有收費時間
    、費率、收費方式、未見補繳單須查詢及查詢電話，和未依
    法繳費，依道路交通管理處罰條例處罰等之告示牌，並在政
    府公報登載，以完成公告之法定程序。而停車後未見補繳費
    通知單者，應於十五日內主動查詢繳費，未繳費者，依道路
    交通處罰條例舉發，此為一般在路邊停車之人週知之事，受
    處分人為領有駕駛執照之人，對此規定當應知之甚詳。而臺
    北縣政府交通局對路邊停車，除設有計時投幣器外，另僱有
    專人定時開立繳費通知單，方便停車人繳費，且規定於十五
    日內均可繳納之，對未接獲繳費單之人，亦定有查詢之方法
    ，逾該十五日之期間仍未繳費者，始對之開單舉發，此與一
    般交通違規之舉發情形並不相同。
  (二)另道路交通管理處罰條例第七之二條第一項之得逕行舉發，
    乃針對不宜或不能攔截製單舉發之情形所作之特別規定，並
    非只要不符該條項之情形即不得對之逕行舉發。況如有關交
    通事項另有其它之規範，且屬應優先適用者，亦仍得適用其
    它之規範，自不待言。本件之有關停車管理、補繳費及查詢
    程序既均有特別之規範，則使用停車設施之人自當遵守。受
    處分人於明知應繳費但未收到繳費通知單之情形下，原應依
    規定查詢，並於十五日內補繳之，若未加處理，逾十五日後
    ，主管機關始以其不依規定繳費製單舉發，程序上有已訂定
    一定之期間讓行為人為一定之作為，迨期限過後始認其違規
    而舉發之，此與所謂之逕行舉發應有所不同，要難謂與道路
    交通管理處罰條例第七條之二第一項逕行舉發之法條規定不
    合即不予處罰。況參諸汽車駕駛人停車後未依規定繳費之違
    規行為，與道路交通管理處罰條例第七條之二第一項第三款
    之違規停車所指停車未依規定者相較，此應依規定繳費之義
    務係伴隨於停車行為之同時發生，僅係對行為人應繳費之時
    間予以一定之作為期間，若屆期行為人未作為，其前停車行
    為即因而違規，亦非不得認屬該款所指違規停車之情形，且
    此更屬當場不能舉發之事項，是主管機關依停車場法規定公
    告之舉發程序內容，亦與道路交通管理處罰條例關於舉發程
    序之規範意旨無違，亦可見此舉發程序於法並無違誤。基此
    ，受處分人以上揭情詞置辯，實無足採。
五、綜上所述，受處分人所有前開車號自用小客車停車時，確有
    在道路收費停車處所停車，不依規定繳費之違規行為，從而
    原處分機關乃依前揭道路交通管理處罰條例第五十六條第一
    項第十一款及違反道路交通管理事件統一裁罰標準表之規定
    裁處受處分人罰鍰一千二百元，核無違誤，本件聲明異議為
    無理由，應予駁回。
據上論斷，應依道路交通案件處理辦法第十九條，裁定如主文。
中　　華　　民　　國　　94　　年　　5　　月　  18　   日
                  交通法庭法　官  官信成
右正本證明與原本無異。
如不服本裁定，應於裁定送達後5日內向本院提出抗告狀。
中　　華　　民　　國　　94　　年　　5　　月　  18　   日
                    　    書記官  陳靜君
